【裁判字號】    92,訴,456
【裁判日期】    920930
【裁判案由】    損害賠償
【裁判全文】
臺灣高雄地方法院民事判決                    九十二年度訴字第四五六號
    原      告  丁○○
    被      告  阿波羅大廈管理委員會
    法定代理人  戊○○
    被      告  旭業公寓大廈管理維護股份有限公司
                            設.
    法定代理人  乙○○      住.
    被      告  丙○○      住.
    被      告  辛○○      住.
    右四人共同
    訴訟代理人  甲○○      住.
右當事人間損害賠償事件，經本院於民國九十二年九月二十三日言詞辯論終結，本院
判決如左：
    主      文
原告之訴及假執行之聲請均駁回。
訴訟費用由原告負擔。
    事      實
甲、原告方面：
一、聲明：
  (一)被告應連帶給付原告新台幣（下同）六十六萬一千六百八十元，及自民國九十一
    年九月十二日起至清償日止，按年息百分之五計算之利息。
  (二)訴訟費用由被告等負擔。
  (三)願供擔保請准宣告假執行。
二、陳述：
  (一)原告所有門牌號碼高雄市新興區○○○路二九六號六樓之二房屋，係被告阿波羅
    大廈管理委員會管理，原告並繳交管理費用由被告阿波羅大廈管理委員會僱請被
    告旭業公寓大廈管理維護股份有限公司（以下簡稱旭業管理公司）管理原告之房
    屋及其他住戶之大廈居家財物安全、門禁管制等，再由被告旭業管理公司僱請庚
    ○○、己○○擔任晚班管理員，僱請被告丙○○、辛○○擔任早班管理員。
  (二)於九十一年九月十二日上午十時許，原告前往前開房屋時，發現屋內約翰走路藍
    牌洋酒六箱（七十二瓶，每瓶三千零五十元）、約翰走路綠牌洋酒八箱（九十六
    瓶，每瓶九百元）、約翰走路黑牌洋酒八瓶（每瓶一千八百元）、麥卡倫洋酒六
    箱（七十二瓶，每瓶八百二十元）、軒尼詩ＸＯ洋酒二箱（二十四瓶，每瓶一千
    九百二十元）、軒尼詩ＶＳＯＰ洋酒十箱（一百二十瓶，每瓶八百九十元）、金
    門特高四箱（四十八瓶，每瓶五百二十元）、路易十三洋酒一瓶（每瓶二千三百
    元）、一九０一威士忌洋酒二箱（十二瓶，每瓶一千零五十元）、軒尼詩ＸＯ二
    公升洋酒一瓶（每瓶四千八百元）、輪胎一套（四輪，共四萬元）等物品遭竊，
    經調閱大樓管理室監視錄影帶，發現上述物品係先後於九十一年九月五日清晨及
    九十一年九月十二日清晨，遭不知名宵小駕車自車庫侵入地下室後，經過地下室
    搭乘電梯至原告屋內竊取，原告已於九十一年九月十二日向高雄市政府警察局興
    新分局報案。
  (三)依前開大樓監視錄影帶可知，被告旭業管理公司所僱請之管理員，未對進出人員
    加以查察並登記，且於發現不明人士自上開原告所有之房屋運搬東西前往車庫時
    ，亦未與原告聯繫確認，渠等具有重大過失甚明，而被告阿波羅大廈管理委員會
    依公寓大廈管理條例第三十四條規定負有大樓及其安全及管理服務人之委任、僱
    傭監督義務，被告等人怠於業務上應盡之注意，致損害原告之權利，爰依侵權行
    為之法律關係提起本訴。
三、證據：提出估價單、高雄市政府警察局新興分局受理刑事案件報案三聯單、統一
    發票等影本為證。
乙、被告方面：
一、聲明：
  (一)駁回原告之訴及假執行之聲請。
  (二)訴訟費用由原告負擔。
二、陳述：
  (一)原告主張其於九十一年九月五日凌晨、同年月十二日凌晨遭竊之事實，被告等均
    加以否認；且原告陳述之失竊過程，實具有諸多疑點，第一、原告既係於九十一
    年九月五日遭竊，為何當時未通知警衛人員並向警方報警，直至九十一年九月十
    二日始向被告阿波羅大廈管理委員會及旭業管理公司反應，第二、原告主張其屋
    內物品遭竊，為何其自家大門門鎖未遭破壞，第三、原告屋內之物品從未有清單
    交付予警衛人員代為保管，亦未有貨單由管理人員簽收；況原告自始其通知管理
    人員無庸登記其住家之進出人員，原告之交友情形複雜，亦有多人擁有其住家鑰
    匙，因此該戶訪客在無須登記且有鑰匙之情況下，均可自由進出其住宅；再者，
    依被告阿波羅大廈管理委員會與被告旭業管理公司簽訂之管理合約，並未包含對
    原告房屋及其他住戶之大廈居家財物安全應負保管之責，僅在被告旭業管理公司
    之警衛人員經認定係監守自盜或具有重大過失，如擅離職守、違法等時，始由被
    告旭業管理公司負賠償之責，然本件經原告向警方報案，並未確認被告旭業管理
    公司警衛人員有監守自盜之情事，是原告自不得對被告為請求。
  (二)又阿波羅大廈每日晚間十二時關閉車道鐵捲門至次日清晨六時開啟，其間無人看
    守，故住戶於該段時間按對講機請管理室值班人員開門，而該地下道入口狹小隱
    密，非住戶或經常出入之訪客實無法查知。經被告調閱九十一年九月五日之監視
    錄影帶，僅發覺於當日凌晨五時八分許，有一部豐田汽車依上述方式進入地下車
    庫，並於同日凌晨五時十五分許自管理室進入Ｃ、Ｄ棟電梯至六樓，另經調閱九
    十一年九月十二日之監視錄影帶，亦僅看到九十一年九月十二日上午七時許，Ｃ
    、Ｄ棟有人搬東西，至於搬運之物品為何並無法確認，且因搬運之數量不多，又
    為常有之事，故管理人員雖發現上情但並未加以追蹤，是由以上觀之，實無從認
    定原告是否確有遭竊，原告之請求顯無理由。
三、證據：提出合約書、錄影帶翻拍照片、警衛值勤日報表、管理人員值勤日誌及交
    接記錄簿、來賓會客登記簿、掛號郵件登記簿、管理服務輪值表、阿波羅住戶規
    約、京城阿波羅大廈管理員職責影本等影本為證。
丙、本院依職權函調原告九十一年十二月二十五日向高雄市政府警察局新興分局報案
    之報案紀錄及筆錄。
    理    由
一、原告起訴主張：原告所有門牌號碼高雄市新興區○○○路二九六號六樓之二房屋
    ，於九十一年九月五日、九十一年九月十二日先後二次遭竊，共計損失約翰走路
    藍牌洋酒六箱（七十二瓶，每瓶三千零五十元）、約翰走路綠牌洋酒八箱（九十
    六瓶，每瓶九百元）、約翰走路黑牌洋酒八瓶（每瓶一千八百元）、麥卡倫洋酒
    六箱（七十二瓶，每瓶八百二十元）、軒尼詩ＸＯ洋酒二箱（二十四瓶，每瓶一
    千九百二十元）、軒尼詩ＶＳＯＰ洋酒十箱（一百二十瓶，每瓶八百九十元）、
    金門特高四箱（四十八瓶，每瓶五百二十元）、路易十三洋酒一瓶（每瓶二千三
    百元）、一九０一威士忌洋酒二箱（十二瓶，每瓶一千零五十元）、軒尼詩ＸＯ
    二公升洋酒一瓶（每瓶四千八百元）、輪胎一套（四輪，共四萬元）等共計六十
    六萬一千六百八十元，而前開房屋係被告阿波羅大廈管理委員會管理，原告並繳
    交管理費用由被告阿波羅大廈管理委員會僱請被告旭業管理公司管理原告之房屋
    及其他住戶之大廈居家財物安全、門禁管制等，詎被告旭業管理公司之管理人員
    竟未登記進出人員資料，且於發現不明人士搬運原告物品時，亦未與原告聯繫，
    其具有重大過失至為明顯，爰依侵權行為之法律關係提起本訴。並聲明求為：(一)
    被告應連帶給付原告六十六萬一千六百八十元，及自九十一年九月十二日起至清
    償日止，按年息百分之五計算之利息。(二)訴訟費用由被告等負擔。(三)願供擔保請
    准宣告假執行等語。
二、被告則以：原告主張其於九十一年九月五日、九十一年九月十二日失竊之事實，
    被告均加以否認，且經調閱前開二日之監視錄影帶，亦無法確認原告是否確有失
    竊及其失竊之物品究有若干，原告亦未能提出相關之憑證以實其說；且原告自始
    即要求被告旭業管理公司無須登記進出其住宅之人員資料，原告亦未能證明被告
    旭業管理公司人員有何監守自盜之情事，是原告之請求顯屬無由等語資為抗辯。
    並聲明求為判決：(一)駁回原告之訴及假執行之聲請。(二)訴訟費用由原告負擔。
三、原告主張於九十一年九月五日凌晨、九十一年九月十二日凌晨，有不明人士進入
    阿波羅大廈之事實，為被告所不爭執，並有監視錄影帶翻拍照片在卷可憑，原告
    此部分之主張，自堪信為真實。又原告主張其於九十一年九月五日、九十一年九
    月十二日遭竊約翰走路藍牌洋酒六箱、約翰走路綠牌洋酒八箱、約翰走路黑牌洋
    酒八瓶、麥卡倫洋酒六箱、軒尼詩ＸＯ洋酒二箱、軒尼詩ＶＳＯＰ洋酒十箱、金
    門特高四箱、路易十三洋酒一瓶、一九０一威士忌洋酒二箱、軒尼詩ＸＯ二公升
    洋酒一瓶、輪胎一套，共計價值六十六萬一千六百八十元等情，無非係以提出之
    估價單、監視器翻拍照片、高雄市政府警察局新興分局受理刑事案件報案三聯單
    、統一發票等件為據，惟此業為被告所否認，並以前開情詞置辯，是本件首應探
    究者即係原告是否確有於九十一年九月五日、同年九月十二日失竊前開酒類及輪
    胎一套之情。
四、按當事人主張有利於己之事實，就其事實負有舉證之責，民事訴訟法第二百七十
    七條，定有明文。又就侵權行為言，被害人應就行為人因故意或過失，不法侵害
    其權利之事實負舉證責任，最高法院七十年度台上字第二五五０號裁判可資參照
    。本件原告主張其於九十一年九月五日、同年九月十二日遭竊之事實，既為被告
    所否認，揆諸前開法條及判決意旨，原告自應先就其主張確有遭竊及遭竊數量等
    事實負舉證之責。然依原告所述：「我調閱錄影帶看到有同一個人坐電梯從六樓
    下來。監視器無法看到六樓，但可以看到電梯裡有大紙箱。九月五日被搬了一箱
    ，九月十二日照片只能看到那個人進去，還有陌生的車輛進去，但被告沒有提供
    電梯部分的錄影帶給我們，所以沒有拍到。」等語（見本院九十二年九月九日言
    詞辯論筆錄），及觀諸被告所提供之監視錄影帶翻拍照片，可知依監視錄影帶所
    顯示之內容，雖可看出於九十一年九月五日凌晨，有人自六樓搬運紙箱搭乘電梯
    進入地下車庫，惟紙箱內是否裝有物品或裝有何等物品，並無法由監視錄影帶內
    加以確認，而由九十一年九月十二日凌晨之監視錄影帶，雖亦可看出當日凌晨確
    有人自六樓搬運物品進入電梯，惟搬運之物品及數量為何，亦無法由監視錄影帶
    中加以確認；另依原告所提出之估價單，及其自行製作之失竊清單比對結果，原
    告所提出之估價單，其購入酒類之時間分別係在九十年十一月二十二日、十一月
    二十九日、十二月十日、十二月二十日、十二月二十四日、十二月二十五日、九
    十一年一月一日、一月二十一日、二月二十日、二月二十五日、八月二十八日，
    可見除原告最近一次購入酒類之九十一年八月二十八日外，原告所提其餘各次估
    價單所顯示之購酒時間，與原告陳述之失竊時間，相距均在半年以上，更有長達
    近十月者，是於原告所述之失竊時間即九十一年九月五日、九十一年九月十二日
    ，是否真有原告所述之酒類仍存放於前開房屋中，顯已有所疑問；況依原告所列
    遭竊之酒類，亦有其所提出估價單中所無者，數量並有大於其所提出之估價單之
    記載者，是由原告所舉之證據，顯不足以證明原告確有於九十一年九月五日凌晨
    及九十一年九月十二日凌晨遭竊約翰走路藍牌洋酒六箱、約翰走路綠牌洋酒八箱
    、約翰走路黑牌洋酒八瓶、麥卡倫洋酒六箱、軒尼詩ＸＯ洋酒二箱、軒尼詩ＶＳ
    ＯＰ洋酒十箱、金門特高四箱、路易十三洋酒一瓶、一九０一威士忌洋酒二箱、
    軒尼詩ＸＯ二公升洋酒一瓶、輪胎一套之事實，原告此部分之主張，尚無可採。
五、綜上所述，原告既無法證明其確有於九十一年九月五日凌晨、九十一年九月十二
    日凌晨遭竊約翰走路藍牌洋酒六箱、約翰走路綠牌洋酒八箱、約翰走路黑牌洋酒
    八瓶、麥卡倫洋酒六箱、軒尼詩ＸＯ洋酒二箱、軒尼詩ＶＳＯＰ洋酒十箱、金門
    特高四箱、路易十三洋酒一瓶、一九０一威士忌洋酒二箱、軒尼詩ＸＯ二公升洋
    酒一瓶、輪胎一套之事實，則原告依據侵權行為之法律關係，請求被告應連帶賠
    償原告六十六萬一千六百八十元，及自九十一年九月十二日起至清償日止，按年
    息百分之五計算之利息，即屬無據，應予駁回。
六、原告之訴既經駁回，其假執行之聲請即失所依據，應併予駁回。
七、本件事證已臻明確，兩造其餘攻擊防禦方法及舉證，均核與本件判決不生影響，
    爰不一一論述，併此敘明。
八、據上論結，原告之訴為無理由，依民事訴訟法第七十八條，判決如主文。
中      華      民      國    九十二    年      九      月     三十     日
                              臺灣高雄地方法院民事第二庭
~B法      官  曾淑娟
右為正本係照原本作成。
如不服本判決，應於送達後廿日內，向本院提出上訴狀並表明上訴理由，如於本
判決宣示後送達前提起上訴者，應於判決送達後十日內補提上訴理由書（須附繕本）。
中      華      民      國    九十二    年      九      月    三十      日
~B法院書記官  林宜正


司法院資訊處製作；財團法人民間司法改革基金會備份。
